臺灣桃園地方法院刑事裁定　　　　　　　　　　　　九十一年度聲字第一一一六號
　　聲明異議人
　　即 受刑 人　甲○○
右受刑人因違反毒品危害防制條例事件 (臺灣桃園地方法院檢察署九十年度執字第三
五三六號）聲明異議，本院裁定如左：
    主  文
異議駁回。
    理  由
一、聲明異議意旨略以：受刑人甲○○前因違反毒品危害防制條例案件，經本院以八
    十九年度簡上字第一六０號判決處有期徒刑六月，如易科罰金以三百元折算一日
    確定。因受刑人之配偶無故離家數年，惟尚有一幼女，且同居之父親亦罹患有肺
    癌重症，母親亦年邁並重需住院觀察，亟需受刑人返家妥為安頓扶持；且受刑人
    已經戒治處分執行完畢，已無繼續施用毒品之傾向，縱易科罰金執行亦無再犯之
    虞，顯無不執行徒刑則難收矯正效果之情，是以上開理由，聲請易科罰金。詎執
    行檢察官竟駁回聲請而將受刑人送入監獄執行，其指揮執行自有不當之處，爰依
    刑事訴訟法第四百八十四條規定，聲明異議。
二、按「受刑人或其法定代理人或配偶以檢察官執行之指揮為不當者，得向諭知該裁
    判之法院聲明異議」，刑事訴訟法第四百八十四條固定有明文。惟按「犯最重本
    刑五年以下有期徒刑以下之刑之罪，而受六月以下有期徒刑或拘役之宣告，因身
    體、教育、職業或家庭之關係或其他正當事由，執行顯有困難者，得以一元以上
    三元以下折算一日，易科罰金，但確因不執行所宣告之刑，難收矯治之效，或難
    以維持法秩序者，不在此限」，刑法第四十一條第一項亦規定甚明。至受刑人是
    否「執行顯有困難」，或有無「確因不執行所宣告之刑，難收矯治之效」之情形
    ，係由承辦檢察官，就受刑人之具體情況審酌而指揮之，屬於檢察官指揮執行時
    得自由裁量之事項，此觀之刑事訴訟法第四百五十七條第一項前段之規定自明。
三、經本院調閱受刑人之該執行案卷，並以公務電話詢問承辦檢察官之審查意見為：
    受刑人甲○○並未提出其母親有何年邁病重，須受刑人返家扶持之必要；且受刑
    人就本案施用毒品案件，其施用次數多次，且嗣後另犯竊盜案件另經鈞院判處有
    期徒刑六月確定，已准予易科罰金，是其本次施用毒品案件倘不執行所宣告之刑
    ，難收矯正之效等情，此有電話紀錄一紙附卷可稽，因而駁回其易科罰金之聲請
    。
四、經查，本件受刑人以其母親許李蓮年邁病重，輒須住院觀察，同居父親亦罹患有
    肺癌重症，已婚配偶無故離家數年，無人照顧稚女及年邁父母等有關家庭之正當
    理由，執行顯有困難，而聲請易科罰金，並提出戶籍謄本、受理查尋人口案件登
    記表、重大傷病免自行部分負擔證明卡、出院病歷摘要各乙份為證，並附於九十
    一年度執字第一０三０號卷內，固非無據，是承辦檢察官認受刑人並無提出有何
    需返家扶持必要之相關事證，尚有未合。惟查受刑人於本案涉犯施用第二級毒品
    安非他命之時間，自八十八年七月初起至八十九年二月二日止，長達八個月，且
    其因本案經本院裁定令入戒治處所施以強制戒治並裁定停止戒治後，復於保護管
    束期間另有繼續施用第二級毒品之犯行，而經本院以八十九年度毒聲字第七四二
    二號裁定撤銷停止戒治，令入戒治處所施以強制戒治，此有本院八十九年度簡上
    字第一六０號判決及八十九年度毒聲字第七四二二號裁定在卷可憑，承辦執行之
    檢察官審酌上情認受刑人如准予易科「罰金」而不執行所宣告之刑，「難收矯正
    之效」，尚非無據，難認有何不當之處。受刑人雖以其經戒治期滿即無繼續施用
    毒品之傾向，並無再犯之虞云云，惟查，本件受刑人係因曾於停止戒治期間再行
    施用第二級毒品安非他命，因而接受一年滿期之強制戒治，已如前述，而該戒治
    期間既係依毒品危害防制條例第二十條第二項規定，並未經由戒治處所實際評估
    有無繼續施用毒品之傾向，從而，受刑人戒治期滿與其是否已收矯治之效，尚無
    必然之關連。因而受刑人空言辯稱完成戒治即無再犯之虞，尚與實際情形不符，
    且係對於觀察、勒戒，強制戒治及論罪科刑目的之混淆。綜上，刑法第四十一條
    第一項但書既明定：受刑人所犯之罪如確因不執行所宣告之刑，難收矯治之效，
    不在得易科罰金之列，本件承辦檢察官據此規定，於其裁量權範圍內指揮執行，
    並無「違法」或「不當」之處，異議人之異議經核於法難謂允合，為無理由，應
    予駁回。
五、爰依刑事訴訟法第二百二十條、第四百八十六條，裁定如主文。
中      華      民      國      九十一      年     六     月   二十七   日
                                臺灣桃園地方法院刑事第六庭
                                        法  官  簡 婉 倫
右正本證明與原本無異。
如不服本裁定，應於裁定送達後五日內向本院提出抗告狀。
                                        書記官  王 泰 元
中      華      民      國      九十一      年     六     月   二十七   日
